臺灣屏東地方法院民事判決
110年度家繼訴字第27號
原      告  張宗源  


            張宗仁  

兼上二人之
訴訟代理人  張宗銘  

上一人之                            
訴訟代理人  陳富邦律師
被      告  張宗陽  

訴訟代理人  戴煦律師  
上列當事人間請求分割遺產事件，經本院於民國111年2月24日言
詞辯論終結，判決如下：
    主      文
兩造就被繼承人張𥕥素足所遺如附表一所示之遺產，應按附表一
分割方法欄所示方法分割。
訴訟費用由兩造依附表二所示之應繼分比例負擔。　
    事實及理由
壹、程序方面：
    原告張宗源、張宗仁經合法通知，均未於言詞辯論期日到場
    ，核無家事事件法第51條規定準用民事訴訟法第386條各款
    所列情形，爰依原告之聲請，由其一造辯論而為判決。
貳、實體方面：
一、原告起訴主張：
　㈠緣兩造之被繼承人張𥕥素足於民國(下同)110年1月1日去世，
    遺有如財政部南區國稅局遺產稅免稅證明書所示之遺產(見
    卷第21頁)，其法定繼承人為兩造即原告張宗源、張宗仁、
    張宗銘及被告張宗陽。惟上開遺產稅免稅證明書所示遺產清
    冊中，有新台幣(下同)220萬元部分為生前贈與，依據遺產
    及贈與稅法等相關法令規定，僅列入遺產稅額之計算，不列
    入遺產分配總額；又原告等人為辦理被繼承人張𥕥素足之後
    事，曾於被繼承人張𥕥素足之屏東里港郵局之帳戶(帳號000
    00000000000號)中提領50萬元作為喪葬費用支出，因被繼承
    人之喪葬費用係為完畢被繼承人後事所不可缺，按民法第11
    50條、遺產及贈與稅法第17條第1項第10款規定，關於遺產
    管理、分割及執行遺囑之費用，由遺產中支付之，故本件被
    繼承人張𥕥素足所遺上開遺產稅免稅證明書所示遺產，應扣
    除220萬元及50萬元，尚餘有565萬3,458元，是被繼承人張�
    �素足之遺產應如附表一所示(下稱系爭遺產)。按民法第113
    8、1141、1151、1164條規定，被繼承人張𥕥素足之遺產應
    由兩造共同繼承，應繼分比例各為1/4，且上開系爭遺產並
    無不能分割之情形，亦無不分割之約定，惟被告長年未奉養
    被繼承人，於被繼承人去世後堅不配合辦理遺產分割，更百
    般刁難原告等人，致兩造就系爭遺產無法辦理繼承及分割登
    記。從而，原告爰依民法第1164條規定訴請分割系爭如附表
    一所示遺產，分割方法如附表一「分割方法」欄所示。爰聲
    明：如主文所示。
二、被告則以：
　㈠經查，系爭武順街40號建物為原告張宗源所購買，然其購買
    當時並未包含系爭停車格使用權，需權利範圍為15/1000或2
    0/1000之建物始有包含地下室停車場之使用權，足證原告張
    宗銘到庭陳稱當初購買系爭房屋時，系爭停車場使用權係一
    併購買，非被繼承人購買乙節，並非實在，否則原告張宗源
    為何會傳送關於系爭停車格使用權定價20萬元之line訊息予
    被告(見本院卷一被告110年10月8日家事答辯狀第7至10頁)
    ？事實上，系爭停車格使用權為被繼承人張𥕥素足生前以20
    萬元所另外購買，此有上開原告張宗源手機通訊軟體line對
    話紀錄截圖可佐，自應屬被繼承人之遺產，應納入遺產分配
    範圍，目前該地段停車位市價約120萬元至130萬元，被告願
    以現金找補原告等人之方式取得系爭停車格使用權。
　㈡次查，兩造曾於90年間各出資50萬元供被繼承人張𥕥素足興
    建門牌號碼為屏東縣○○鄉○○路00號房屋，登記於被繼承人張
    𥕥素足名下，然興建房屋時尚不足125萬元，被繼承人張𥕥
    素足遂向被告借款125萬元，始完成該屋之興建，是被繼承
    人張𥕥素足對被告負有125萬元之債務。嗣原告張宗源於108
    年7月10日向被繼承人張𥕥素足確認此事，被繼承人張𥕥素
    足表示欲返還125萬元予被告，有line對話紀錄截圖可證，
    是被繼承人張𥕥素足對被告負有125萬元債務，自應由其繼
    承人於繼承遺產範圍內負連帶清償之責，並按其應繼分比例
    負擔，從而被繼承人張𥕥素足之積極遺產中，應先返還125
    萬元予被告後，剩餘遺產再依應繼分比例進行分配，復佐以
    證人劉慈蘭之證詞，足徵系爭房屋本由兩造各出資50萬元供
    被繼承人興建，不足款項之部分則由被繼承人另外向被告單
    獨借款125萬元，始興建完成，此有原告張宗源傳送之line
    對話紀錄可證(見本院卷一被告110年10月8日家事答辯狀第1
    1頁)。
　㈢再查，108年5月22日被繼承人張𥕥素足於臺北內湖三軍總醫
    院加護病房住院，當時其名下之里港郵局帳戶存摺、提款卡
    及印章均由原告張宗源保管，當日該郵局帳戶卻遭人提領22
    0萬元。然被繼承人張𥕥素足既住於加護病房，自無可能親
    自前往郵局提領該款項，而帳戶存摺、提款卡及印章既由原
    告張宗源保管中，自應由其負返還款項之責
　㈣原告等雖主張被繼承人於108年5月22日親自交代原告至里港
    郵局提領220萬元，並公開表示要將該款項分三等分贈與其
    男孫張亥佑、張添敦、張修振云云，惟原告等提出之郵局匯
    款單上匯款日期為110年7月21日(見本院卷一第193頁)，若
    原告等所述為真，早已於108年5月22日提領出220萬元，何
    以遲至原告起訴後約三個月時間，始於110年7月21日將該款
    項分配予訴外人張修振？原告等人之處理方式顯不符經驗法
    則，該220萬元款項是否如原告等主張為被繼承人生前贈與
    ，即有疑義，至於匯款予張亥佑、張添敦之匯款紀錄亦未見
    源告等提出，是可合理推論其主張220萬元為被繼承人生前
    贈與男孫張亥佑、張添敦、張修振三人等節為其臨訟杜撰之
    詞，顯不可採。
　  答辯聲明：原告之訴駁回。
三、不爭執事項(見本院卷一111年2月24日言詞辯論筆錄第3頁)
    ：
　㈠被繼承人張𥕥素足之財政部南區國稅局遺產稅免稅證明書(見
    本院卷第21頁)、三軍總醫院、康寧醫院函覆內容及病歷資
    料(見本院卷一第219至366頁、本院卷二)、屏東市○○街00號
    建物登記謄本(見本院卷一第145至147頁)。
　㈡108年5月22日被繼承人張𥕥素足名下之里港郵局帳戶經提領2
    20萬元，係於被繼承人張𥕥素足清醒狀態中。
四、爭執事項：
　㈠被繼承人是否有系爭停車格使用權？
　㈡被繼承人張𥕥素足生前是否向被告借款125萬元？
　㈢被繼承人張𥕥素足生前贈與之220萬元是否應納入遺產範圍進
    行分配？
五、本院之判斷：
  ㈠屏東市○○街00號地下停車位使用權應為被繼承人之遺產
　　原告雖主張上開武順街40號建物及系爭地下停車格均非被 
    繼人所購買並非遺產等情。惟查，被告張宗源稱：「地下室
    僅有使用權，沒有所有權，目前為張宗銘使用，我的用意是
    讓地下室回歸到使用人身上，為了讓他們清楚所以給每人五
    萬元。」要與原告張宗銘稱：「（問：張宗源上面所寫20萬
    元部分，所述情形為何？）那是我大哥傳的，我有看過。張
    宗源所述為我們使用的車位僅有權利，當時我居住在那邊並
    有使用車位，所以張宗源要求我既然我有使用，就給兄弟一
    個人5萬元。」如果本件只有張宗源與張宗銘間之建物及停
    車位之買賣登記，何以建物價格未分給其他兄弟，獨就停車
    位價金特別列出分配予兄弟即全體繼承人，實悖離常理。再
    者，被繼承人過世後，原告張宗源主動透過LINE傳給被告之
    內容稱：「2.上述款項未含父母擁有之武順街的40號大樓地
    下停車位一格之價錢。目前兄弟決議，由宗銘接手定價20萬
    元，分成四等份 ，每人再得5萬元，這筆款項，宗銘建議以
    現金給我們3人。會在近期內發給兄弟。」亦有兩造所不爭
    之LINE截圖影本（見被證1）在卷為憑。若非被繼承人生前
    購買何需將停車位使用權另為折價，再將議定之價金20萬元
    另為分配？而分配內容又明載於被繼承人遺產清單之上？實
    難以自圓其說。據上可知，上開停車格所屬之建物雖登記在
    原告張宗銘名下，既為被繼承人生前所購買，並經全體繼承
    人議定其價值為20萬元，自屬遺產之債權應可認定。至於停
    車位應否於上開建物所有權人張宗銘之權狀有所登載，要與
    本件停車位使用權之遺產債權無關，並為說明。
　㈡被繼承人張𥕥素足生前向被告借款125萬元應為遺產債務
　　被告主張伊於90年間曾借予被繼承人125萬元做為修建屏東
    縣○○鄉○○路00號房屋之用，迄今未還，應列入遺產債務等情
    。原告則否認上述借貸事實。經查，原告張宗源於2019年7
    月10日透過LINE給被告稱：「昨天已證實老媽要給你125萬
    ，我會先給你25萬，是轉給你，還是給你現金，如果給現金
    ，要麻煩你北上，然後我會請你簽收，確定我把錢給了你，
    給老媽一個交代…」亦有兩造所不爭之LINE截圖影本（被證2
    ）為證。彼時被繼承人尚健在，原告張宗源何以知悉借貸之
    事，必經由被繼承人親口告知後，才傳此信息，確認屬實。
    佐以證人劉慈蘭證稱：「張宗陽來跟我借錢，因為他說房子
    要結尾款不夠錢，我有問他當初不是兄弟一個人出50萬元，
    後來張宗陽跟我說他媽媽跟他借125萬元，他不夠所以來跟
    我借。」、「我後來跟我父母借錢，再借給張宗陽45萬元。
    」、「就我所知，由兄弟每人各出50萬元，其餘我不清楚。
    」等語（見本院卷一，163-164頁），足徵系爭房屋本由兩
    造各出資50萬元供被繼承人興建，不足款項之部分則由被繼
    承人另外向被告單獨借款125萬元，始興建完成，足可認定
    。因此，被告主張上開借款係屬遺產之債務，其為債權人乙
    節，應為可採。
　㈢被繼承人張𥕥素足生前贈與之220萬元應非遺產
　　被告辯稱108年5月22日被繼承人張𥕥素足於臺北三軍總醫院
    加護病房住院期間，其名下里港郵局帳戶於同日有提領220
    萬元之交易紀錄，該筆款項非由被繼承人張𥕥素足提領，應
    由原告張宗源返還，納入遺產範圍等情。按兩造對於108年5
     月22日被繼承人之郵局存款，由原告張宗源代為領出220萬
    元，並不爭執。茲爭執之點在於曾否經被繼承人授權領出？
    經查，被繼承人於提領當日雖住院中，然其意識清醒，已有
    康寧醫院病歷摘要表可參。據上開病歷所載，被繼承人自10
    8年2 月18日至同年6月27日，連績住院達四個多月。一般而
    言，年邁多病，長期住院，自知來日無多，將其存摺交付他
    人代為處理財務，實有必要。況原告張宗源為其長子，託付
    財務管理應屬人情之常。況且，上開款項提領後，原告張宗
    源亦向國稅局申報，嗣列入生前贈與，亦有國稅局遺產免稅
    證明書影本在卷可參。其次，原告張宗源並於領出款項後，
    再依被繼承人之囑付，分贈孫子輩張修振（即被告之子）等
    三人，此有滙款單影本為憑。若非事前經被繼承人之授權，
    何需如此分配？雖被告質疑何以拖延至110年7月21日始滙入
    其子之帳戶，認為生前贈與不實。然兩造因遺產範圍多少，
    生有歧見，又因紛爭興訟，致分配難以進行，所在多有。縱
    有拖延亦不能因此否定生前贈與之事實。此外，被告亦未能
    提出其他有力之證據，以實其說，單憑臆測之詞，顯不足採
    取。是以，上開220萬元之生前贈與乙事，應足以認定，可
    見並非本件遺產之範圍。
六、綜上所述，本件原告本於兩造為被繼承人張𥕥素足之繼承人
    ，依民法第1138、1144條第1款之繼承法律關係，請求分割
    被繼承人之如附表一所示之遺產，並依法定應繼分比例分割
    ，於法有據，應予准許。
七、據上論結，本件原告之訴為有理由，依家事事件法第51條，
    民事訴訟法第385 條第1 項前段、第80條之1 ，判決如主文
    。
中　　華　　民　　國　　111 　 年　　3 　 月　　10 　 日
                   家事法庭     法  官　廖文忠
以上正本係照原本作成。
如不服本判決，應於收受送達後20日內向本院提出上訴書狀，其
未表明上訴理由者，應於提出上訴後20日內向本院補提理由書狀
（均須按他造當事人之人數附繕本）。                   
中　　華　　民　　國　　111 　年　　3 　　月　　11　　日
                                書記官　許珍滋　                                   
                             
                                
附表一：本院認定被繼承人張𥕥素足之遺產範圍

編號 遺產項目 權利範圍 價額(新台幣) 分割方法 1 中華郵政定存及其利息 全部 500,000元 左列所有現金遺產總額扣除喪葬費用支出50萬元後，按兩造如附表二所示應繼分比例分配取得。兩造按如附表二所示之應繼分比例，取得編號6之債權；並分擔編號7之債務。 2 中華郵政定存 及其利息 全部 500,000元  3 中華郵政定存 及其利息 全部 300,000元  4 中華郵政定存 及其利息 全部 300,000元  5 里港郵局活存 及其利息 全部 4,553,458元   6 對張宗銘停車位之債權    全部  200,000元   7 借款債務（債權人張宗陽）    全部 1,250,000元  




       
附表二：兩造應繼分比例
                       
編號 繼承人 應繼分比例 1 張宗源 1/4 2 張宗仁 1/4 3 張宗銘 1/4 4 張宗陽 1/4